【裁判字號】    92,聲再,484
【裁判日期】    921128
【裁判案由】    聲請再審
【裁判全文】
臺灣高等法院刑事裁定                            九十二年度聲再字第四八四號
    再審聲請人
    即受判決人  甲○○
右列聲請人因妨害名譽等案件，對於本院九十二年度上易字第一九○三號，中華民國
九十二年十月二十三日第二審確定判決（第一審案號﹕臺灣板橋地方法院九十二年度
易字第八八八號，起訴案號：臺灣板橋地方法院檢察署九十一年度偵字第二○○八○
號），聲請再審，本院裁定如左：
    主  文
再審之聲請駁回。
    理  由
一、聲請意旨略以：聲請人因妨害名譽案件，經本院九十二年度上易字第一九○三號
    判決判處有期徒刑三月確定，該確定判決認定聲請人犯罪係以警員黃益祥指述聲
    請人當場故意罵他，惟原判決對重要證據漏未審酌，故聲請再審，分述如下：
（一）依錄音帶內之對話，可知聲請人根本未爭執交通違規，亦未拒絕出示證件，只
      是請員警說明必須出示
      益祥並反稱「我就是要設計你」等語，現場警員態度惡劣，向聲請人暴力推擠
      ，甚至將聲請人推擠至臻坊女裝服飾店門牆邊，原判誤認聲請人係因交通違規
      事由與員警起爭執。
（二）員警陳述與錄音帶內容和現場情況多有不符，並違反一般經驗事理：原判既認
      聲請人與員警大聲口角，並以粗鄙之言詞辱罵，為何錄音帶內「幹」之音量必
      須多次重複始得聽知？聲請人若是主動、故意或激恨辱罵，音量為何會如此小
      聲？又如何可從中得知聲請人有辱罵之心態？聲請人並未與員警起爭執，亦未
      以三字經辱罵警察，二名警員之證詞不符且違背事理，警方當場所錄之錄音帶
      ，經勘驗亦未聽見聲請人有罵三字經的聲音。其次，本案錄音帶證物聲音有中
      斷、無聲、不連續及聲音大小不一之情形，疑遭變造，況聲請人於警局製作筆
      錄時未全程錄音，且係於夜間訊問，明顯違反刑事訴訟法第九十八條及第一百
      條之一條的規定。
二、按有罪之判決確定後，因發現確實之新證據，足認有罪判決之人應受無罪、免訴
    免刑或輕於原判決所認判決之罪名者，為受判決人之利益，聲請再審，刑事訴訟
    法第四百二十條第一項第六款，固定有明文。惟所謂確實之新證據，固非以絕對
    不須經過調查程序為條件，但必須可認為確實足以動搖原確定判決而為受判決人
    有利之判決者為限，倘受判決人所提出有利於己之證據，已經確定判決加以調查
    ，並本於論理法則、經驗法則為證據之取捨，不採為被告有利之認定者，其後即
    不得再提出同一證據，爭執確定判決有事實誤認或理由矛盾。亦即聲請人事後提
    出之證據既經確定判決審酌，此項證據即非判決後所發見，又非不須調查之確定
    新證據，顯然不足以使原確定判決發生動搖，即難據以開始再審。
三、查聲請人雖以﹕從錄音帶之對話，可知聲請人根本未爭執交通違規，亦未拒絕出
    示證件，只是請員警說明必須出示
    劣，向聲請人暴力推擠，確定判決以聲請人係因交通違規事由與員警起爭執，係
    誤認云云。惟確定判決已於事實欄明確認定：聲請人於執勤員警黃益祥、吳忠信
    執行勤務時，在員警要求聲請人出示駕駛執照與行車執照時，遭聲請人拒絕，並
    藉詞與員警發生口角衝突等情，於判決理由中並已敘明憑以認定之依據及其認定
    之理由。本院經核，並無不合。聲請人以其並未不服警員取締或與員警起爭執云
    云，與事實不符。
四、聲請人另稱：本案錄音帶證物聲音有中斷、無聲、不連續，且員警陳述與錄音帶
    內容和現場情況多有不符，並有違反一般經驗事理實不足以認定聲請人有犯罪之
    故意云云。惟本案員警於取締被告交通違規現場所錄製之錄音帶於原審審理時即
    已存在，確定判決並就此部分之證據於判決理由二（三）中敘明﹕錄音帶背景聲
    音雖然吵雜，但經偵、審播放勘驗扣案之錄音帶結果，仍可於錄音帶Ｂ面內容發
    現聲請人辱罵警員「幹你娘」之詞語；確定判決另審酌聲請人於檢察官訊問時自
    承有說：「幹你娘」，並綜合證人即取締之警員吳忠信、黃益祥之證述，認聲請
    人遭取締時與警發生激烈口角爭執，其對員警之上開辱罵，難認係口頭禪而無侮
    辱之意。又敘明﹕第一審法院已依聲請人之聲請將前開錄音帶送請法務部調查局
    以重複播放比對及聲紋痕跡檢查之方法鑑定，發現前開錄音帶並無剪接情事，此
    有該局九十二年八月二十二日調科參字第０九二００二八八九四０號鑑定通知書
    在卷可憑，認被告辯稱錄音帶疑已遭剪接變造云云，已屬無據。並就聲請人所辯
    ﹕聲請人以於警局製作筆錄時未全程錄音，且係於夜間訊問，明顯違反刑事訴訟
    法第九十八條及第一百條之一之規定乙節，於判決理由欄二（四）中有敘明﹕法
    院判決並未引用被告警詢筆錄之內容作為認定被告有罪之依據，即無再予調查警
    詢筆錄有無證據禁止之必要，況該警訊筆錄上記載現為夜間十七時三十五分，你
    是否願意接受夜間訊問，被告表示同意並且親自簽名其上 (見偵查卷第四頁)，
    亦無違反夜間訊問之問題等情。亦即確定判決已就聲請人所辯各節，明其取捨
    之理由。
五、綜上所述，本件聲請人所提出有利於己之證據，均經確定判決加以調查，並本於
    論理法則、經驗法則為證據之取捨，就有利、不利聲請人之證據均已審酌，就被
    告聲請再次勘驗錄音帶部分，並敘明何以不須再次勘驗之理由。聲請人就確定判
    決已經審酌者，再提出同一證據再為爭執，實難謂有理由。本件聲請人所舉聲請
    再審之理由，核與刑事訴訟法第四百二十條第一項第六款之規定不符，應認為無
    再審理由，爰依同法第四百三十四條第一項，裁定如主文。
中      華      民      國    九十二    年     十一     月    二十八    日
                            臺灣高等法院刑事第七庭
                                審判長法  官  吳  啟  民
                                      法  官  蘇  隆  惠
                                      法  官  林  瑞  斌
右正本證明與原本無異。
不得再抗告。
                                      書記官  丁  淑  蘭
中      華      民      國    九十二    年     十二     月      一      日


司法院資訊處製作；財團法人民間司法改革基金會備份。
